臺灣高等法院臺南分院民事判決
                                    109年度上易字第270號
上  訴  人  王樹身  
            謝岱嶧  
            林宜顯  
            楊慶鴻  
            張登陸  
            林佩茹  
            林李素卿
            林振漢  
            林麗茹  
            林振毅  
共      同
訴訟代理人  林重仁律師
被 上訴 人  徐光亮  
            徐世英  
共      同
訴訟代理人  鍾竹簧律師
上列當事人間請求排除侵害事件，上訴人對於中華民國109年7月
3日臺灣雲林地方法院109年度訴字第48號第一審判決提起上訴，
本院於110年8月4日言詞辯論終結，判決如下：
    主  文
原判決關於命上訴人拆除如附表貳所示地上物並交還土地部分，
暨該訴訟費用負擔部分均廢棄。
上開廢棄部分，被上訴人在第一審之訴駁回。
其餘上訴駁回。
廢棄部分第一審（除確定部分外）、第二審訴訟費用由被上訴人
負擔；上訴駁回部分第二審訴訟費用由如附表叁所示上訴人負擔
。
    事實及理由
壹、程序方面：
    按第二審不變更訴訟標的，而補充或更正事實上或法律上之
    陳述者，非為訴之變更或追加，此觀民事訴訟法第463條準
    用同法第256條規定即明。查本件被上訴人於原審起訴，請
    求上訴人應分別將附圖一所示編號B至H部分之地上物拆除，
    並將各該部分土地交還被上訴人徐世英或被上訴人及其他全
    體共有人。原審為被上訴人勝訴判決，上訴人不服，提起上
    訴，嗣經本院依聲請囑託內政部國土測繪中心（下稱國測中
    心）鑑測結果，上訴人所有之地上物，占有坐落雲林縣○○市
    ○○段○○○段○○○○○○段○0000地號土地（下稱系爭0-00地號土地
    ）、同小段0-00地號土地（下稱系爭0-00地號土地）之位置
    及面積如附圖二所示。衡諸被上訴人請求上訴人拆除地上物
    並返還土地之客體同一，僅因行政機關測量技術之故，雖有
    面積之增減，惟其差異並不影響該特定具體標的之客觀同一
    性。因之，被上訴人依國測中心鑑測結果，於本院補正請求
    上訴人應分別將附圖二所示之地上物拆除，並將各該部分土
    地交還被上訴人徐世英或被上訴人及其他全體共有人，應屬
    民事訴訟法第256條補正事實上及法律上之陳述，非為訴之
    變更或追加。又原判決主文第2項至第8項之諭知，應依此而
    更正為如附表壹所示，合先敘明。
貳、實體方面：
一、被上訴人主張：系爭0-00地號土地為被上訴人徐世英單獨所
    有，系爭0-00地號土地為被上訴人徐光亮、徐世英（下合稱
    被上訴人）及其他共有人所共有。上訴人王樹身為門牌雲林
    縣○○市○○街○○○○○街○00巷0號房地所有人，上訴人謝岱嶧為
    同巷0號房地所有人，上訴人林宜顯為同巷0號房地所有人，
    上訴人楊慶鴻為同巷0號房地所有人，上訴人張登陸為同巷0
    0號房地所有人，上訴人林佩茹為同巷00號房地所有人，上
    訴人林李素卿、林振漢、林佩茹、林麗茹、林振毅為同巷00
    號房地共有人。上訴人所有如附圖二所示地上物，分別無權
    占用系爭0-00或0-00地號土地，妨害被上訴人之所有權，自
    應拆除各該地上物並將各該部分土地交還土地所有人等情。
    爰依民法第767條第1項、第821條之規定，求為命如附表壹
    所示之判決（原審為被上訴人勝訴判決，上訴人聲明不服，
    提起上訴，未繫屬本院部分，不予贅述）。並答辯聲明：上
    訴駁回。
二、上訴人則以：上訴人或前手（委建人）與被上訴人之被繼承
    人徐超常（建商，代建人）簽訂委建契約，由徐超常興建附
    圖二所示門牌建物（下稱系爭建物）及圍牆，並交付委建人
    使用。不論委建契約為買賣或承攬性質，或買賣與承攬之混
    合契約，委建人均有依約使用基地之權利，建商不得主張委
    建人之建物及圍牆有越界之情形，此乃契約嚴守及誠信原則
    、禁止權利濫用之當然解釋。又徐超常興建系爭建案之建案
    基地，即分割前○○○段0-0地號土地為徐超常所有，而系爭0-
    00地號土地經被上訴人母親徐陳淑貞於民國54年6月28日取
    得所有權，依74年6月3日修正前民法第1017條第2項規定，
    徐超常於63年間與上訴人或前手簽訂委建契約時，有權使用
    系爭0-00地號土地。徐超常嗣將委建範圍内之地上物及土地
    交付委建人及後手使用，即令系爭建物南側地上物越界於系
    爭0-00、0-00地號土地，亦非單純之越界。被上訴人繼承上
    開土地之權利及義務，不能無視於徐超常與上訴人或前手間
    所成立之委建契約，故其請求上訴人拆除地上物並交還土地
    ，違反民法第148條之規定等語，資為抗辯。並上訴聲明：㈠
    原判決關於命上訴人給付部分廢棄。㈡上開廢棄部分，被上
    訴人在第一審之訴及假執行之聲請均駁回。
三、兩造不爭執事項：
  ㈠系爭建案基地（即分割前0-0地號）及0-00地號土地分別為被
    上訴人之父親徐超常、母親徐陳淑貞於54年6月28日取得所
    有權。系爭建案基地於63年7月12日分割增加同段0-00至0-0
    0地號土地，於67年6月23日再分割增加0-000地號土地。
  ㈡系爭0-00地號土地由被上訴人徐世英繼承自徐超常，並於68
    年11月30日，辦理分割繼承登記而取得。系爭0-00地號土地
    由被上訴人及其他共有人繼承自徐陳淑貞，並於94年2月15
    日辦理繼承登記而取得。
  ㈢上訴人張登陸與徐超常（建商）間於63年1月9日就○○○段○○○○
    號地內暫編房屋號碼第Ｂ貳號壹戶（即現今○○○段0-00及0-00
    地號土地及其地上同段000建號建物）成立系爭委建契約書
    ，由委建人即上訴人張登陸委託代建人徐超常於上開建築基
    地興建建物完竣後，以委建人名義辦理建物所有權第一次登
    記，徐超常另以買賣為原因而將土地移轉登記為委建人所有
    。而其他上訴人等之前手亦均與徐超常成立委建契約，亦同
    （下合稱系爭委建契約）。
  ㈣坐落○○○段0-00、0-00地號土地及其地上同段000建號建物（
    即門牌：○○街00巷0號）均為上訴人王樹身所有，系爭000建
    號建物於63年12月28日建竣，且上訴人王樹身之地上物占用
    系爭0-00地號土地如附圖二所示編號A1部分（水泥磚及鐵架
    牆面、鐵皮屋頂）、面積3.94平方公尺，A2部分（鐵皮屋頂
    排水管道）、面積1.30平方公尺，A3部分（水泥磚圍牆）、
    面積0.31平方公尺，合計面積5.55平方公尺。
  ㈤坐落○○○段0-00、0-0地號土地及其地上同段000建號建物（即
    門牌：○○街00巷0號）均為上訴人謝岱嶧所有，系爭000建號
    建物於63年12月28日建竣，且上訴人謝岱嶧之地上物分別占
    用系爭0-00、0-00地號土地如附圖二所示編號B1部分（水泥
    板及鐵架牆面、鐵皮屋頂）、面積2.03平方公尺，B2部分（
    鐵皮屋頂排水管道）、面積0.55平方公尺，B3部分（水泥板
    牆及鐵架網）、面積1.97平方公尺，合計面積4.55平方公尺
    ，B4部分（水泥板牆及鐵架網）、面積0.42平方公尺。
  ㈥坐落○○○段0-00地號土地及其地上同段000建號建物（即門牌
    ：○○街00巷0號）均為上訴人林宜顯所有，系爭000建號建物
    於63年12月28日建竣，且上訴人林宜顯之地上物占用系爭0-
    00地號土地如附圖二所示編號C1部分（鐵架棚板-雨遮）、
    面積0.57平方公尺，C2部分（水泥板牆及鐵皮屋頂）、面積
    3.9平方公尺，C3部分（鐵皮屋頂排水管道）、面積0.63平
    方公尺，合計面積5.1平方公尺。
  ㈦坐落○○○段0-00地號土地及其地上同段000建號建物（即門牌
    ：○○街00巷0號）均為上訴人楊慶鴻所有，系爭000建號建物
    於63年12月28日建竣，且上訴人楊慶鴻之地上物占用系爭0-
    00地號土地如附圖二所示編號D1部分（磚造牆面、鐵皮屋頂
    ）、面積1.84平方公尺，D2部分（鐵皮屋頂排水管道）、面
    積0.13平方公尺，D3部分（磚造圍牆）、面積1.94平方公尺
    ，合計面積3.91平方公尺。
  ㈧坐落○○○段0-00、0-00地號土地及其地上同段000建號建物（
    即門牌：○○街00巷00號）均為上訴人張登陸所有，系爭000
    建號建物於63年12月28日建竣，且上訴人張登陸之地上物占
    用系爭0-00地號土地如附圖二所示編號E1部分（磚造圍牆）
    、面積2.91平方公尺。
  ㈨坐落○○○段0-00地號土地及其地上同段000建號建物（即門牌
    ：○○街00巷00號）均為上訴人林佩茹所有，系爭000建號建
    物於63年12月28日建竣，且上訴人林佩茹之地上物占用系爭
    0-00地號土地如附圖二所示編號F1部分（磚造牆面、鐵皮屋
    頂）、面積2.55平方公尺。
  ㈩坐落○○○段0-00、0-00地號土地及其地上同段0000建號建物（
    即門牌：○○街00巷00號）均為上訴人林李素卿、林振漢、林
    佩茹、林麗茹、林振毅所共有，系爭0000建號建物於64年12
    月10日建竣，且上訴人林素卿等人之地上物占用系爭0-00地
    號土地如附圖二所示編號G1部分（磚造牆面、石棉瓦屋頂）
    、面積3.34平方公尺，G2部分（石棉瓦屋頂排水管道）、面
    積0.73平方公尺，合計面積4.07平方公尺。
四、本院之判斷：
  ㈠按所有人對於無權占有或侵奪其所有物者，得請求返還之；
    對於妨害其所有權者，得請求除去之；各共有人對於第三人
    ，得就共有物之全部為本於所有權之請求。但回復共有物之
    請求，僅得為共有人全體之利益為之，民法第767條第1項前
    段、中段、第821條分別定有明文。次按當事人主張有利於
    己之事實者，就其事實有舉證之責任，民事訴訟法第277 條
    前段亦定有明文。準此，原告以無權占有為原因，請求返還
    所有物之訴，被告對原告就其物有所有權存在之事實無爭執
    ，而僅以非無權占有為抗辯者，原告就被告無權占有之事實
    ，無舉證責任，應由被告就其取得占有，係有正當權源之事
    實，負舉證之責任。
　㈡查上訴人所有如附圖二所示之地上物，分別占用被上訴人徐
    世英所有之系爭0-00地號土地，或被上訴人及其他共有人所
    共有之系爭0-00地號土地，已如前述（見兩造不爭執事項㈡
    、㈣至㈩）。揆諸上開規定及說明，上訴人應就其等占有系爭
    0-00或0-00地號土地（下合稱系爭土地），係有正當權源之
    利己事實，負舉證之責任。上訴人抗辯其等本於系爭委建契
    約關係所衍生之使用借貸、買賣關係，而有占有系爭土地之
    正當權源云云，為被上訴人所否認，且查：
　⒈觀諸上訴人張登陸與徐超常簽訂之系爭委建契約第1條：「本
    契約甲方（張登陸）委託乙方（徐超常）代建，有關建築圖
    樣，由乙方統一辦理。」、第2條：「本契約委建房屋地座
    落於…○○○○號地內暫編房屋號碼第B貳號壹戶。地坪約30坪。
    」、第3條：「房地價款…。」、第5條：「開工與交屋：⑴依
    照建築設計圖樣自開工日起180工作天完成並交屋…⑶在於施
    工中由乙方專家工程師及工地管理人負責，除非乙方未按圖
    面施工外，甲方不得任意干擾，以利工程之進行。…。」、
    第6條：「關於本約售價不包括契稅，產權過戶契約或附加
    稅捐，悉由甲方負擔…。」之約定（見原審卷一第46至48頁
    、卷二第34頁），可知系爭委建契約之標的，包含土地及請
    照興建之房屋等。關於請照興建之房屋部分，係由代建人徐
    超常以委建人名義申請建築執照，並由徐超常負責按圖施工
    ，俟建築物竣工後，逕以委建人名義辦理建築物所有權第一
    次登記（保存登記），是該房屋部分之給付義務，著重於代
    建人提供勞務申請建築執照、完成工作物，使委建人直接取
    得工作物之所有權，並給付對價，則此部分約定，應兼具委
    任與承攬契約之要素。另關於土地部分，係徐超常於房屋等
    地上物興建完成後，將其坐落基地（約30坪）辦理土地所有
    權移轉登記與委建人，委建人則給付對價，是該土地部分係
    具有買賣契約之要素。故綜合觀察評價，應可認系爭委建契
    約之性質，係屬委任、承攬及買賣之混合契約。
  ⒉上訴人雖辯稱徐超常當時將系爭建物之後方圍牆，自行建築
    在系爭土地上如附圖二所示位置，並交付予上訴人或前手使
    用多年，依系爭委建契約所衍生之使用借貸或買賣關係，上
    訴人並非無權占有。被上訴人為徐超常或其配偶徐陳淑貞之
    繼承人，自應繼受該法律關係云云。然查，上訴人並未舉證
    證明徐超常於興建系爭建物南側圍牆時，確實已知悉有越界
    建築占用系爭土地之情形，尚難遽認徐超常與上訴人或其前
    手間就系爭土地有成立使用借貸契約之合意。又系爭委建契
    約之性質，雖屬委任、承攬及買賣之混合契約，然其契約標
    的明確，且徐超常已依約將各該土地所有權以買賣為原因，
    移轉登記與委建人，並為委建人辦理建築物第一次所有權登
    記（見兩造不爭執事項㈢至㈩），亦難認徐超常與上訴人或其
    前手間就系爭土地有何買賣關係可據以主張之情形。是故，
    上訴人抗辯被上訴人應繼受本於系爭委建契約關係所衍生之
    使用借貸、買賣關係，不得請求上訴人拆除附圖二所示之地
    上物並交還土地云云，難謂可採。
　㈢上訴人又抗辯徐超常自己越界建築並興建圍牆，在興建當時
    明知有越界建築之事實，且與其配偶徐陳淑貞不即時提出異
    議，依民法第796條、第796條之1之規定，其與徐陳淑貞不
    得請求拆除如附圖二所示之地上物，被上訴人為其等繼承人
    ，自亦不得請求上訴人拆除如附圖二所示之地上物云云；然
    查：
　⒈按土地所有人建築房屋非因故意或重大過失逾越地界者，鄰
    地所有人如知其越界而不即提出異議，不得請求移去或變更
    其房屋；又土地所有人建築房屋逾越地界，鄰地所有人請求
    移去或變更時，法院得斟酌公共利益及當事人利益，免為全
    部或一部之移去或變更。但土地所有人故意逾越地界者，不
    適用之，民法第796條第1項前段及第796條之1第1項固分別
    有明文規定。惟揆諸鄰地所有人之忍受義務，係基於土地所
    有人所建房屋整體，有一部分逾越疆界，若予拆除，勢將損
    及全部建築物經濟價值之考量，而就鄰地所有權能所設行使
    範圍之限制。若土地所有人係於所建房屋整體之外，越界增
    建其他地上物（如圍牆、廚廁等），縱鄰地所有人請求拆除
    ，亦無礙於原所建房屋整體之經濟效用，基於相鄰關係之規
    範目的及合乎比例原則之法益權衡，即無前揭規定之適用。
　⒉查坐落系爭土地之地上物現況，如原審卷一第247至273頁照
    片所示，其中：⑴○○街00巷0號：彩色磚圍牆，其上搭有鐵皮
    、集水排水管，連接鐵皮雨遮，鐵皮雨遮下為後院庭院。⑵○
    ○街00巷0號：水泥板及水泥柱圍牆：①其上部分搭鐵皮、集
    水排水管，連接鐵皮雨遮，鐵皮雨遮下為後院庭院。②其上
    部分為網狀鐵籬，圍籬與主體建物間為後院庭院。⑶○○街00
    巷0號：①部分為水泥板及水泥柱圍牆，上接網狀圍籬，其上
    搭有採光罩。②部分圍牆上增建磚造水泥牆面及鐵皮屋頂，
    内作為廚房使用。⑷○○街00巷0號：①部分為磚造水泥牆面，
    上搭鐵皮屋頂。②部分為矮的磚造圍牆，與主體建物間為後
    院庭院。⑸○○街00巷00號：矮的磚造圍牆（921地震後重砌）
    ，與主體建物間當後院庭院。⑹○○街00巷00號：磚造水泥牆
    面，上搭鐵皮，增建為廚房使用。⑺○○街00巷00號：磚造水
    泥牆面，上搭鐵皮，增建為廚房使用等情，已據本院於109
    年11月2日至現場勘驗無誤（見本院卷第119至123頁勘驗筆
    錄），且有國測中心繪製之附圖二可稽。依上開地上物之建
    築構造及用途，稽之雲林縣政府110年3月2日府建管二字第1
    103909760號函附「（63）（雲）營建字第274號」建造執照
    卷宗資料及該府建築證照許可之建築圖說（見本院卷第57頁
    ），可知附圖二所示之地上物，並非原保存登記建築物整體
    之一部，而係另外興建之圍牆或增建之地上物。準此以論，
    上訴人所有如附圖二所示之地上物，並非屬原保存登記建築
    物整體之一部，縱予以拆除，亦無礙於原保存登記房屋整體
    之經濟效用，應無民法第796條、第796條之1規定之適用。
    上訴人援引前揭規定所為之抗辯，即非可採。
  ㈣上訴人再抗辯建商徐超常依系爭委建契約興建圍牆，卻越界
    建築占用其自己名下之系爭0-00地號土地，及其配偶徐陳淑
    貞名下之系爭0-00地號土地，並將之交付委建人使用。長久
    以來均相安無事，若許其繼承人即被上訴人請求拆除如附圖
    二所示之地上物，顯然違反民法第148條之規定等語，雖為
    被上訴人所否認；惟查：
  ⒈按權利之行使，不得違反公共利益，或以損害他人為主要目
    的；行使權利，履行義務，應依誠實及信用方法，民法第14
    8條定有明文。權利濫用禁止原則，不僅源自誠實信用原則
    ，且亦須受誠實信用原則之支配，在衡量權利人是否濫用其
    權利時，仍不能不顧及誠信原則之精神，以求實質公平與妥
    當（最高法院100年度台上字第460號判決意旨參照）。
　⒉參酌系爭委建契約之配置圖（見原審卷一第50頁）所示，可
    知徐超常當時規劃構想之建案，包括A、B、C三排建物，即
    在系爭建物（B排）南側之系爭土地上，尚預定興建另批C1
    至C11之建物建案（嗣未興建）。衡諸常情，徐超常為使A、
    B、C三批建案能順利銷售，當力求各建案產權清楚，應無故
    意越界建築，致系爭土地遭系爭建案地上物占用，而影響另
    批C1至C11房屋之設計、興建、銷售之理。次依系爭委建契
    約之約定，上訴人或其前手向徐超常購買建築基地之土地面
    積約為30坪，對照上訴人所取得土地之土地登記謄本之記載
    ：上訴人王樹身登記取得之土地面積為101平方公尺（見原
    審卷一第117、121頁），其餘上訴人皆為100平方公尺（見
    原審卷一第125至127、131、139、143、145、149頁），各
    約30坪，實與系爭委建契約所約定過戶之土地坪數相當。依
    此可認，建商徐超常亦無犧牲自己或其配偶徐陳淑真名下之
    系爭土地，供系爭建案興建水泥柱及水泥板圍牆之必要。
　⒊惟依原審於109年2月21日至現場勘驗結果：○○街00巷0號房屋
    南側為彩色磚圍牆（921地震後重砌），同巷0號、0號房屋
    南側為水泥板及水泥柱圍牆，同巷0、00號房屋南側為磚造
    圍牆（921地震後重砌），同巷00、00號房屋南側為磚造增
    建（見原審卷一第239至273頁）；而被上訴人對於上開水泥
    板及水泥柱圍牆，係在各建物建竣時即存在乙節並不爭執（
    見原審卷一第400頁），據此可認，上開0號、0號房屋南側
    之水泥板及水泥柱圍牆，係建商徐超常當時興建房屋時所建
    築之圍牆，並於建築完竣後交付委建人占有使用無誤。又徐
    超常依系爭委建契約興建之圍牆，為何會發生越界建築之情
    形，因事隔久遠，兩造亦均未能提出證據以為佐證，固難以
    查考，惟不論出於何種原因（或係因未請地政機關複丈測量
    界址即逕予施工、分割，或係因施工技術不佳導致越界建築
    ，或係因其他情形），應可認徐超常當時依系爭委建契約，
    興建交付委建人使用系爭建物南側之圍牆位置，即為○○街00
    巷0號、0號房屋南側水泥板及水泥柱圍牆外緣連線延長所在
    位置。又斟酌系爭建物之前後圍牆距離如附圖三所示（見本
    院卷第159頁），其中○○街00巷0號、0號部分，係介於11.81
    公尺至11.84公尺之間，而其他門牌號碼部分，係介於11.67
    公尺至11.84公尺之間，並未超過○○街00巷0號、0號之前後
    圍牆距離，準此可認，系爭建物南側之圍牆位置，即為徐超
    常當時依系爭委建契約，興建交付委建人使用之圍牆位置甚
    明。
　⒋衡酌被上訴人之父親徐超常為系爭建案建商（代建人），應
    依債務本旨於建築基地範圍內，開工興建地上物，避免發生
    越界建築之瑕疵，惟其興建之地上物，已發生圍牆越界建築
    之情事，應對委建人負債務不履行之責任。又觀諸徐超常越
    界建築占用之系爭土地，為其本人或其配偶徐陳淑貞名下之
    土地，依74年6月3日修正前民法第1017條第2項規定，徐超
    常應有使用系爭0-00地號土地之權利。則徐超常依系爭委建
    契約，將其興建之地上物交付委建人，考量該地上物（如圍
    牆）無法脫離土地而單獨使用，且其行為所造成特殊之情況
    ，確實足以使委建人有正當信任。又○○街00巷0、0、00、00
    、00號房屋南側圍牆，雖因921地震毀損等原因而改建，惟
    其改建位置並未超過徐超常依系爭委建契約交付委建人使用
    之圍牆位置，應認上訴人之正當信任基礎尚未喪失。被上訴
    人為徐超常、徐陳淑貞之繼承人，應繼受其財產上之一切權
    利義務，且被上訴人對於徐超常為系爭建案建商，徐超常當
    時興建地上物交付委建人時，即有越界建築之情事，亦無不
    知之理，惟仍執意對上訴人行使物上請求權，且對於上訴人
    提出價購之建議，亦表示無意願（見本院卷第100頁）。本
    院審酌被上訴人行使權利之性質、當事人之關係、經濟社會
    狀況、當時之時空背景及其他主、客觀等一切情狀，依一般
    社會之通念，綜合考量判斷，爰認被上訴人就附表貳所示之
    地上物（圍牆範圍內）行使其物上請求權，請求上訴人拆除
    並交還土地，有違反誠信原則及權利濫用之情形，應不得行
    使。至於上訴人超出圍牆範圍外所增建如附表叁所示之地上
    物（即附圖二棕色區域）部分，被上訴人請求拆除並交還土
    地，應屬權利之正當行使。上訴人抗辯被上訴人如附表三之
    請求部分，有違反民法第148條規定之情形，難認有據。
五、綜上所述，被上訴人本於物上請求權，請求上訴人王樹身應
    將坐落系爭0-00地號土地如附圖二所示編號A2部分、面積1.
    30平方公尺之地上物拆除，並將該部分土地交還被上訴人徐
    世英；上訴人謝岱嶧應將坐落系爭0-00地號土地如附圖二所
    示編號B2部分、面積0.55平方公尺之地上物拆除，並將該部
    分土地交還被上訴人徐世英；上訴人林宜顯應將坐落系爭0-
    00地號土地如附圖二所示編號C3部分、面積0.63平方公尺之
    地上物拆除，並將該部分土地交還被上訴人及其他全體共有
    人；上訴人楊慶鴻應將坐落系爭0-00地號土地如附圖二所示
    編號D2部分、面積0.13平方公尺之地上物拆除，並將該部分
    土地交還被上訴人及其他全體共有人；上訴人林李素卿、林
    振漢、林佩茹、林麗茹、林振毅應將坐落系爭0-00地號土地
    如附圖二所示編號G2部分、面積0.73平方公尺之地上物拆除
    ，並將該部分土地交還被上訴人及其他全體共有人，為有理
    由，應予准許；逾此部分之請求，為無理由，應予駁回。從
    而原審就超過上開應予准許部分，為上訴人敗訴之判決，自
    有未洽，上訴意旨指摘原判決此部分不當，求予廢棄改判，
    為有理由，爰由本院廢棄改判如主文第2項所示。至於上開
    應准許部分，原審為上訴人敗訴之判決，並無不合。上訴人
    仍執陳詞，指摘原判決此部分不當，求予廢棄改判，為無理
    由，應駁回其上訴。又本件為二審確定之判決，並無廢棄原
    判決所為假執行宣告或駁回被上訴人於原審所為假執行聲請
    之必要，附此敘明。
六、本件事證已臻明確，兩造其餘之攻擊或防禦方法及所用之證
    據，經本院斟酌後，認為均不足以影響本判決之結果，爰不
    逐一論列，併此敘明。
七、據上論結，本件上訴為一部有理由、一部無理由，依民事訴
    訟法第450條、第449條第1項、第78條、第79條、第85條第1
    項前段，判決如主文。
中　　華　　民　　國　　110 　年　　8 　　月　　18　　日
                  民事第六庭    審判長法  官  吳上康
                     
                                      法  官  黃佩韻

                                      法  官  張季芬
上為正本係照原本作成。
不得上訴。　　　　　　　　　　　　　　　　　　　　　　　
中　　華　　民　　國　　110 　年　　8 　　月　　18　　日

                                      書記官  郭馥萱

附表壹（被上訴人起訴聲明）：
一、上訴人王樹身應將坐落雲林縣○○市○○段○○○段0000地號土地
    如附圖二所示編號A1部分（水泥磚及鐵架牆面、鐵皮屋頂）
    、面積3.94平方公尺，A2部分（鐵皮屋頂排水管道）、面積
    1.30平方公尺，A3部分（水泥磚圍牆）、面積0.31平方公尺
    之地上物拆除，並將該部分土地交還被上訴人徐世英。
二、上訴人謝岱嶧應將坐落雲林縣○○市○○段○○○段0000地號土地
    如附圖二所示編號B1部分（水泥板及鐵架牆面、鐵皮屋頂）
    、面積2.03平方公尺，B2部分（鐵皮屋頂排水管道）、面積
    0.55平方公尺，B3部分（水泥板牆及鐵架網）、面積1.97平
    方公尺之地上物拆除，並將該部分土地交還被上訴人徐世英
    ；及將坐落同小段0-00地號土地如附圖二所示編號B4部分（
    水泥板牆及鐵架網）、面積0.42平方公尺之地上物拆除，並
    將該部分土地交還被上訴人及其他全體共有人。
三、上訴人林宜顯應將坐落雲林縣○○市○○段○○○段0000地號土地
    如附圖二所示編號C1部分（鐵架棚板-雨遮）、面積0.57平
    方公尺，C2部分（水泥板牆及鐵皮屋頂）、面積3.9平方公
    尺，C3部分（鐵皮屋頂排水管道）、面積0.63平方公尺之地
    上物拆除，並將該部分土地交還被上訴人及其他全體共有人
    。
四、上訴人楊慶鴻應將坐落雲林縣○○市○○段○○○段0000地號土地
    如附圖二所示編號D1部分（磚造牆面、鐵皮屋頂）、面積1.
    84平方公尺，D2部分（鐵皮屋頂排水管道）、面積0.13平方
    公尺，D3部分（磚造圍牆）、面積1.94平方公尺之地上物拆
    除，並將該部分土地交還被上訴人及其他全體共有人。
五、上訴人張登陸應將坐落雲林縣○○市○○段○○○段0000地號土地
    如附圖二所示編號E1部分（磚造圍牆）、面積2.91平方公尺
    之地上物拆除，並將該部分土地交還被上訴人及其他全體共
    有人。
六、上訴人林佩茹應將坐落雲林縣○○市○○段○○○段0000地號土地
    如附圖二所示編號F1部分（磚造牆面、鐵皮屋頂）、面積2.
    55平方公尺之地上物拆除，並將該部分土地交還被上訴人及
    其他全體共有人。
七、上訴人林李素卿、林振漢、林佩茹、林麗茹、林振毅應將坐
    落雲林縣○○市○○段○○○段0000地號土地如附圖二所示編號G1
    部分（磚造牆面、石棉瓦屋頂）、面積3.34平方公尺，G2部
    分（石棉瓦屋頂排水管道）、面積0.73平方公尺之地上物拆
    除，並將該部分土地交還被上訴人及其他全體共有人。
　　
附表貳（被上訴人請求無理由部分）：
一、上訴人王樹身應將坐落雲林縣○○市○○段○○○段0000地號土地
    如附圖二所示編號A1部分（水泥磚及鐵架牆面、鐵皮屋頂）
    、面積3.94平方公尺，A3部分（水泥磚圍牆）、面積0.31平
    方公尺之地上物拆除，並將該部分土地交還被上訴人徐世英
    。
二、上訴人謝岱嶧應將坐落雲林縣○○市○○段○○○段0000地號土地
    如附圖二所示編號B1部分（水泥板及鐵架牆面、鐵皮屋頂）
    、面積2.03平方公尺，B3部分（水泥板牆及鐵架網）、面積
    1.97平方公尺之地上物拆除，並將該部分土地交還被上訴人
    徐世英；及將坐落同小段0-00地號土地如附圖二所示編號B4
    部分（水泥板牆及鐵架網）、面積0.42平方公尺之地上物拆
    除，並將該部分土地交還被上訴人及其他全體共有人。
三、上訴人林宜顯應將坐落雲林縣○○市○○段○○○段0000地號土地
    如附圖二所示編號C1部分（鐵架棚板-雨遮）、面積0.57平
    方公尺，C2部分（水泥板牆及鐵皮屋頂）、面積3.9平方公
    尺之地上物拆除，並將該部分土地交還被上訴人及其他全體
    共有人。
四、上訴人楊慶鴻應將坐落雲林縣○○市○○段○○○段0000地號土地
    如附圖二所示編號D1部分（磚造牆面、鐵皮屋頂）、面積1.
    84平方公尺，D3部分（磚造圍牆）、面積1.94平方公尺之地
    上物拆除，並將該部分土地交還被上訴人及其他全體共有人
    。
五、上訴人張登陸應將坐落雲林縣○○市○○段○○○段0000地號土地
    如附圖二所示編號E1部分（磚造圍牆）、面積2.91平方公尺
    之地上物拆除，並將該部分土地交還被上訴人及其他全體共
    有人。
六、上訴人林佩茹應將坐落雲林縣○○市○○段○○○段0000地號土地
    如附圖二所示編號F1部分（磚造牆面、鐵皮屋頂）、面積2.
    55平方公尺之地上物拆除，並將該部分土地交還被上訴人及
    其他全體共有人。
七、上訴人林李素卿、林振漢、林佩茹、林麗茹、林振毅應將坐
    落雲林縣○○市○○段○○○段0000地號土地如附圖二所示編號G1
    部分（磚造牆面、石棉瓦屋頂）、面積3.34平方公尺之地上
    物拆除，並將該部分土地交還被上訴人及其他全體共有人。
　　
附表叁（被上訴人請求有理由部分）：
一、上訴人王樹身應將坐落雲林縣○○市○○段○○○段0000地號土地
    如附圖二所示編號A2部分（鐵皮屋頂排水管道）、面積1.30
    平方公尺之地上物拆除，並將該部分土地交還被上訴人徐世
    英。
二、上訴人謝岱嶧應將坐落雲林縣○○市○○段○○○段0000地號土地
    如附圖二所示編號B2部分（鐵皮屋頂排水管道）、面積0.55
    平方公尺之地上物拆除，並將該部分土地交還被上訴人徐世
    英。
三、上訴人林宜顯應將坐落雲林縣○○市○○段○○○段0000地號土地
    如附圖二所示編號C3部分（鐵皮屋頂排水管道）、面積0.63
    平方公尺之地上物拆除，並將該部分土地交還被上訴人及其
    他全體共有人。
四、上訴人楊慶鴻應將坐落雲林縣○○市○○段○○○段0000地號土地
    如附圖二所示編號D2部分（鐵皮屋頂排水管道）、面積0.13
    平方公尺之地上物拆除，並將該部分土地交還被上訴人及其
    他全體共有人。
五、上訴人林李素卿、林振漢、林佩茹、林麗茹、林振毅應將坐
    落雲林縣○○市○○段○○○段0000地號土地如附圖二所示編號G2
    部分（石棉瓦屋頂排水管道）、面積0.73平方公尺之地上物
    拆除，並將該部分土地交還被上訴人及其他全體共有人。